臺灣士林地方法院民事裁定　　　　　 100年度司財管字第63號
聲　請　人　財政部國有財產局臺灣北區辦事處
法定代理人　陳文龍
上列聲請人聲請裁定管理費用事件，本院裁定如下：
    主  文
聲請駁回。
聲請程序費用由聲請人負擔。
    理  由
一、本件聲請意旨略以：被繼承人傅錦輝（男，民國○○年○ 月○○
    日生，生前住新北市○○區○○路2 段228 巷31弄1 號3 樓
    之5 ，身分證統一編號：Ｚ000000000號）已於民國97年12月
    27日死亡，鈞院99年度司財管字第51號裁定選定聲請人為其
    遺產管理人，並以該裁定暨99年度司家催字第133 號裁定准
    對其繼承人、債權人及受遺贈人為公示催告。經於99年9月2
    9 日及99年12月18日刊報公告，期限分別將於100 年11月28
    日（對繼承人）及101 年2 月17日（對債權人及受遺贈人）
    屆滿，另被繼承人於97年12月27日死亡，其大陸地區繼承人
    聲明繼承期限，依台灣地區與大陸地區人民關係條例第66條
    第3 項規定，將於100 年12月26日屆滿。本案被繼承人遺有
    桃園縣桃園市○○段677 地號土地及其上建物，經臺灣桃園
    地方法院民事執行處核定第一次拍賣價格為新台幣4,060,00
    0 元。管理報酬依財政部訂頒「代管無人承認繼承遺產作業
    要點」第13點第4 款「管理報酬，應依民法第1183條規定，
    聲請法院酌定，並得請求優先分配，其請求標準，為遺產現
    值百分之一。但歸屬國庫之遺產無現金可支付者，得免聲請
    管理報酬。」之規定，按遺產總值1%計算為40,600元，另聲
    請人代管遺產期間共墊付費用5,344 元（內含本件聲請裁判
    費用1,000 元），是聲請人於管理遺產期間得請求之管理費
    用（管理報酬及墊付費用）共計45,944元，謹請鈞院鑒核，
    迅賜裁定准予聲請人代管被繼承人遺產之管理費用，以維護
    國庫權益等語，並提出本院99年度司財管字第51號裁定、99
    年度司家催字第133 號裁定、報紙2 份、不動產登記謄本、
    執行處通知函文、費用計算明細表、單據影本等件為證。
二、按遺產管理人得請求報酬，其數額由親屬會議按其勞力及其
    與被繼承人之關係酌定之，民法第1183條固有明文。次按，
    法院處理應經親屬會議處理民法第1183條所定遺產管理人報
    酬之酌定事件時，得調查遺產管理人所為遺產管理事務之繁
    簡及被繼承人之遺產狀況，此觀非訟事件法第167 條準用同
    法第161 條第1 項、第160 條第1 項第3 款規定甚明。是以
    法院酌定遺產管理人之報酬數額時，自應按遺產管理人所付
    出之勞力、管理事務之繁簡、被繼承人之遺產狀況及其與被
    繼承人之關係等情事，予以整體評估而為適當之酌定，並非
    單以被繼承人所遺財產之價值作為計算基準。聲請意旨雖另
    以財政部訂頒之代管無人承認繼承遺產作業要點第13點第4
    款之規定主張本件應按遺產總值1%核算，惟依前開作業要點
    所示，已明訂管理報酬應依民法第1183條規定聲請法院酌定
    ，則法文既然明訂應由法院酌定，則受指定之遺產管理人自
    無權自行訂定管理報酬標準，拘束法院，核先敘明。
三、本件聲請人主張其經本院以99年度司財管字第51號裁定指定
    為被繼承人之遺產管理人後，已依法進行對被繼承人遺產之
    保管及公示催告相關事宜等情，業據其提出裁定、費用計算
    表、報紙、各項支出費用單據影本等件為證，堪信為真正。
    惟查聲請人所提出之遺產管理費用計算表、報紙及收據觀之
    ，聲請人對於被繼承人之繼承人、債權人及受遺贈人所為公
    示催告期限均尚未屆滿，供管理之財產亦僅部分進入拍賣程
    序，可見遺產管理人職務仍尚待繼續進行，於此本院尚難按
    其勞力及所為遺產管理事務之繁簡核定報酬，則聲請人僅以
    完成一部事務，請求本院核定報酬，顯非適當，是聲請人之
    聲請於法尚乏依據，應予駁回。又被繼承人傅錦輝除上開不
    動產外，仍有投資有限責任台北縣淡水信用合作社及日產車
    輛一台，則聲請人於其事務處理終了時，其報酬應可於該部
    分遺產受償，應無遺產管理報酬無法受償致聲請人擔任被繼
    承人之遺產管理人一職而受有損害之虞，附此敘明。
四、爰裁定如主文。
五、如不服本裁定，應於裁定送達後10日內，以書狀向本院提出
    抗告狀，並繳納抗告費新臺幣1,000 元。
中    華    民    國   100    年    9     月    6     日
                  家事庭司法事務官  王政揚